臺灣彰化地方法院民事判決   
                                    107年度訴字第628號 
原      告    劉采芬  
訴訟代理人    鍾傑名律師
被      告  ①陳便    
訴訟代理人    陳東立  

            ②陳龍泉  
上  一  人
訴訟代理人    陳錫仁  
被      告  ③陳有財  
            ④陳和德（兼陳茂昌之繼承人）



            ⑤陳茂山（兼陳茂昌之繼承人）

            ⑥陳秀鳳（即陳茂昌之繼承人）  


            ⑦黃陳秀枝（即陳茂昌之繼承人）

            ⑧康正男  
            ⑨康正信  

            ⑩陳秋忠  
            ⑪陳秋文  
            ⑫劉蘇峰  

            ⑬陳洪菊  
            ⑭蕭特隆  
            ⑮康國振  
            ⑯康國恩  
            ⑰康協籤  

            ⑱陳良誌  
            ⑲康朝輝（兼康瑞合之繼承人）

            ⑳黃容寶(即康朝楊、康瑞合之繼承人)    


            ㉑康如哲(即康朝楊、康瑞合之繼承人)



            ㉒康如松(即康朝楊、康瑞合之繼承人)
                        籍設彰化縣○○鄉○○村○○路0段000號

            ㉓康如專(即康朝楊、康瑞合之繼承人)    


            ㉔康朝維（兼康瑞合之繼承人）    


            ㉕陳碧珠  

            ㉖康麗惠  
            ㉗康麗香  


            ㉘康文薽  

            ㉙康瑋倫  
            ㉚陳俊結  
            ㉛陳亮嘉  
            ㉜陳進家  
上  一  人      
訴訟代理人    李銀糸  
被      告  ㉝陳世欣  
兼上一人  
訴訟代理人  ㉞陳浚宏  
被      告  ㉟陳朝根  
            ㊱陳潤杭  
            ㊲康元鎰  
            ㊳陳秋涼  
            ㊴張有男  
            ㊵陳建男  

            ㊶陳宏一  
            ㊷陳奕嘉  
            ㊸陳建化  
            ㊹陳炳翔  
            ㊺康陳素玉

            ㊻康淑玲  
            ㊼康雅媜  

            ㊽康明珠  


            ㊾康宗閔  

            ㊿康諺民  

            康憶婷  
            蕭錫寬  


            康周秀李
            康芠晴  

            康貴珠  
            康貴花  
            陳茂約  
            陳錦章  
            陳秋宗  
            陳錫賢  
            陳進昌  
            黃美奐  
            陳梧崑  
上  一  人
訴訟代理人    黄雅萍  
被      告  陳裕政  
上  一  人
訴訟代理人    張寶蒜  
被      告  康雅香  
            康御訓  
上  一  人
訴訟代理人    張麗真  
被      告  陳軍翰  
            陳炎雲  
上二人共同
訴訟代理人    陳瑞洪  
被      告  陳金珍  
兼上一人  
訴訟代理人  陳清連  
上  一  人
訴訟代理人    胡宗智律師
被      告  陳金鎗  
            陳梧順  
            游鐘平  
            蕭汝鈞  
            蕭育騰



            陳正雄  
            賴陳嬌  

            李正福  

            魏陳金葉
上三人共同
訴訟代理人    張仕賢律師
被      告  陳黃阿秀
            康源昌  
            康婉錦  
            康婉儒  
上三人共同
訴訟代理人    林溱洧  
被      告  陳建同（即陳便繼承人兼陳周月香之承受訴訟


            蕭淑娟（即蕭貴煌之承受訴訟人）


            蕭錫銘（原名王錫銘即王張玉蘭之承受訴訟人)

            詹國良(即陳樹水繼承人兼陳教之承受訴訟人)

            詹靜嫻(即陳樹水繼承人兼陳教之承受訴訟人)

            陳泊如(即陳樹水繼承人兼陳教之承受訴訟人)

            陳維凱(即陳樹水繼承人兼陳教之承受訴訟人)


            陳宥希（原名陳卿惠，即陳樹水繼承人兼陳教之 
              承受訴訟人）


            陳昱霖(即陳樹水繼承人兼陳教之承受訴訟人)


            張玉棋（即康正習之承受訴訟人）

            康秀如（即康正習之承受訴訟人）

            康源水（即康正習之承受訴訟人）

            康寳心（即康正習之承受訴訟人）

            康喬智（即康正習之承受訴訟人）

            李庭宇(即陳茂樹之遺產管理人)

            陳明倫（即陳財源之承受訴訟人）

            陳嘉茗（即陳財源之承受訴訟人）

              蕭家良  
受告知人      江鴻銘  
上列當事人間請求分割共有物等事件，本院判決如下：
    主  文
原告之訴駁回。
訴訟費用由原告負擔。
   事實及理由
一、原告起訴意旨略以：兩造共有坐落彰化縣社頭鄉山清段36、
    37、44、46、50、51、52、54等8筆地號土地，未訂有不分
    割契約及不分割期限，且無物之使用目的不能分割之情形，
    故訴請裁判分割等語。並聲明（詳見原告民國111年4月18日
    陳報狀）：
㈠、被告李庭宇即陳茂樹之遺產管理人應就被繼承人陳茂樹有坐
    落彰化縣社頭鄉山清段36、37、44、46、50、51、52、54等
    8筆土地之應有部分，辦理繼承登記。
㈡、被告陳茂山、陳秀鳳、黃陳秀枝、陳和德應就被繼承人陳茂
    昌所有坐落彰化縣社頭鄉山清段36、37、44、46、50、51、
    52、54等8筆土地之應有部分，辦理繼承登記。
㈢、被告黃容寶、康如哲、康如松、康如專應就被繼承人康朝楊
    所有坐落彰化縣○○鄉○○段00000000000000地號等5筆土地之
    應有部分，辦理繼承登記。
㈣、被告陳碧珠、康麗惠、康麗香、康文薽、康瑋倫應就被繼承
    人康朝欽所有坐落彰化縣○○鄉○○段00000000000000地號等5
    筆土地，應有部分，辦理繼承登記。
㈤、被告康朝輝、黃容寶、康如哲、康如松、康如專、康朝維、
    陳碧珠、康麗惠、康麗香、康文薽、康瑋倫、康元鎰、康陳
    素玉、康淑玲、康雅媜、康明珠、康宗閔、康諺民、康憶婷
    、康周秀李、康芠晴、康貴珠、康貴花應就被繼承人康瑞合
    所有坐落彰化縣○○鄉○○段00○00○00地號等3筆土地之應有部
    分，辦理繼承登記。
㈥、被告詹國良、詹靜嫻、陳泊如、陳維凱、陳卿惠、陳昱霖應
    就被繼承人陳教、陳樹水所有坐落彰化縣○○鄉○○段00000000
    000地號等4筆土地之應有部分，辦理繼承登記。
㈦、被告張玉棋、康秀如、康源水、康寳心、康喬智應就被繼承
    人康正習所有坐落彰化縣社頭鄉山清段36、37、44、46、50
    、51、52、54等8筆土地之應有部分，辦理繼承登記。
㈧、被告陳明倫、陳嘉茗應就被繼承人陳財源所有坐落彰化縣社
    頭鄉山清段36、37、44、46、50、51、52、54等8筆土地之
    應有部分，辦理繼承登記。
㈨、兩造所共有坐落彰化縣○○鄉○○段00地號（面積7882.45平方公
    尺）、同段37地號（面積12242.05平方公尺）、同段44地號
    （面積713.13平方公尺）、同段46地號（面積44042.81平方
    公尺）、同段50地號（面積11589.67平方公尺）、同段51地
    號（面積5921.36平方公尺）、同段52地號（面積13995.8平
    方公尺）等7筆土地合併分割為如彰化縣田中地政事務所收
    件日期文號108年7月3日田土丈字第0723號複丈成果圖所示
    。坐落彰化縣○○鄉○○段00地號土地（面積439.3平方公尺）
    予以變價分割，所得價金按共有人應有部分之比例分配。
㈩、訴訟費用由兩造依共有比例負擔。
二、按111年1月4日修正施行之民事訴訟法第249條第2、3項規定
    ：原告之訴，有下列各款情形之一者，法院得不經言詞辯論
    ，逕以判決駁回之。但其情形可以補正者，審判長應定期間
    先命補正：一、當事人不適格或欠缺權利保護必要。二、依
    其所訴之事實，在法律上顯無理由。前二項情形，原告之訴
    因逾期未補正經裁判駁回後，不得再為補正。而共有物之分
    割，於共有人全體有法律上之利害關係，須共有人全體始得
    為之，故請求分割共有物，屬於民事訴訟法第56條第1項所
    稱訴訟標的，對於共同訴訟之各人必須合一確定（最高法院
    42年台上字第318號判決先例意旨參照）。是分割共有物係
    屬必要共同訴訟，分割共有物之訴訟須有共有人全體參與訴
    訟，其訴訟當事人始為適格，如有當事人不適格之情事，法
    院即不得對之為實體之裁判；又關於當事人適格與否，為法
    院應依職權調查之事項，無論訴訟進行至如何之程度，應依
    職權隨時調查之。且按分割共有物既對於物之權利有所變動
    ，即屬處分行為之一種，凡因繼承於登記前已取得不動產物
    權者，其取得雖受法律之保護，不以其未經繼承登記而否認
    其權利，但繼承人如欲分割其因繼承而取得公同共有之遺產
    ，因屬於處分行為，依民法第759條規定，自非先經繼承登
    記，不得為之（最高法院69年度台上字第1134號判決先例、
    98年度台上字第758號判決意旨參照）。
三、查本件原告起訴請求分割共有物，前經本院於審理中及以11
    0年9月30日號函（見本院卷五第159頁）通知原告補正正確
    之聲明及檢核補正共有人之當事人能力及當事人適格，如有
    欠缺，將駁回起訴；復經本院再以111年3月29日裁定命原告
    ：依本院之前要求，自行核對檢核當事人能力及當事人適格
    是否齊備？並於期限內補正，當事人能力或當事人適格如有
    欠缺，將駁回起訴（見本院卷七第235頁）。原告雖以111年
    4月18日陳報狀補正。然查：
　⒈登記共有人陳茂樹於起訴前死亡，原告向臺灣新竹地方法院
    （下稱新竹地院）聲請選任陳茂樹之遺產管理人，並經該院
    以108年度司繼字第479號選任李庭宇為陳茂樹之遺產管理人
    ，並為前開第一項聲明：被告李庭宇即陳茂樹之遺產管理人
    應就被繼承人陳茂樹有坐落彰化縣社頭鄉山清段36、37、44
    、46、50、51、52、54等8筆土地之應有部分，辦理繼承登
    記。惟經本院依職權調取新竹地院108年度司繼字第479號選
    任遺產管理人事件、本院99年度司繼字第123號拋棄繼承事
    件卷宗及原告所提所提陳茂樹繼承系統表及相關戶籍資料，
    交互查核結果，陳茂樹應尚有繼承人即其同父異母兄弟陳和
    德。則原告逕向法院聲請選任李庭宇為陳茂樹之遺產管理人
    ，並為上開聲明，即屬有誤。
  ⒉登記共有人陳茂昌於起訴前死亡，原告訴之聲明第二項請求
    ：被告陳茂山、陳秀鳳、黃陳秀枝、陳和德應就被繼承人陳
    茂昌所有坐落彰化縣社頭鄉山清段36、37、44、46、50、51
    、52、54等8筆土地之應有部分，辦理繼承登記。然陳茂昌
    於70年8月31日死亡，並無子嗣，其父陳子連早其於62年6月
    23日死亡，斯時其母鄭幼尚存（原名陳鄭幼，於80年10月28
    日死亡，見本院卷二第246頁），則原告誤列其同父異母兄
    弟陳和德為繼承人，即屬有誤。另鄭幼（原名陳鄭幼）於死
    亡前曾與曹道文再婚，曹道文晚於99年2月4日死亡，二人至
    少育有女兒曹秀琴（見本院卷二第247-248頁，是否仍有其
    他繼承人，應由原告自行查明），曹秀琴並未拋棄繼承，此
    有本院依職權向臺灣基隆地方法院查詢之通知覆函在卷可稽
    （見本院卷七第285頁）在卷可稽，則原告未列曹秀琴為陳
    茂昌之繼承人，並為上開聲明，亦屬有誤。
　⒊原告訴之聲明第六項請求：被告詹國良、詹靜嫻、陳泊如、
    陳維凱、陳卿惠、陳昱霖應就被繼承人陳教、陳樹水所有坐
    落彰化縣○○鄉○○段00000000000地號等4筆土地之應有部分，
    辦理繼承登記。然陳教並非上開土地之登記共有人，則原告
    上開聲明，亦屬有誤。
四、基上，本件原告請求，經本院多次命補正後，仍有前開誤列
    土地共有人、繼承人而為請求之情事，該誤列部分之請求，
    在法律上顯無理由；亦有前開漏列共有人之繼承人等當事人
    不適格情事（是否仍有其他當事人不適格或誤載情事，應由
    原告自行查明），爰依前揭修正施行後民事訴訟法第249條
    第2項規定，不經言詞辯論，逕以判決駁回之。
五、依前揭111年1月4日修正施行後之民事訴訟法第249條第3項
    規定：前二項情形，原告之訴因逾期未補正經裁判駁回後，
    不得再為補正。然日後原告倘能確實查明補正前述缺漏或其
    他本院未記載之缺漏情事，自得另行起訴，並調取本件訴訟
    資料加以援用，併予指明。
六、訴訟費用負擔之依據：民事訴訟法第78條。
中　　華　　民　　國　　111 　年　　4 　　月　　29　　日
                  民事第三庭    法  官  洪堯讚
以上正本係照原本作成。
如對判決上訴，應於判決送達後20日內向本院提出上訴狀。如委
任律師提起上訴者，應一併繳納上訴審裁判費。
中　　華　　民　　國　　111 　年　　4 　　月　　29　　日
                                書記官 李盈萩